臺灣花蓮地方法院刑事判決　　　　　　　 96年度易緝字第3號
公　訴　人　臺灣花蓮地方法院檢察署檢察官
被　　　告　丁○○
上列被告因詐欺等案件，經檢察官提起公訴（94年度偵緝字第
5），由本院合議庭裁定改依簡式審判程序審理，並判決如下：
    主  文
丁○○犯詐欺取財罪，累犯，處有期徒刑伍月，如易科罰金，以
銀元參佰元即新臺幣玖佰元折算壹日。
又幫助連續行使偽造私文書，足以生損害於公眾及他人，累犯，
處有期徒刑肆月，如易科罰金，以銀元參佰元即新臺幣玖佰元折
算壹日。
應執行有期徒刑玖月，如易科罰金，以銀元參佰元即新臺幣玖佰
元折算壹日。
    事　　實
一、丁○○前犯竊盜及施用毒品案件，經法院各判處有期刑7 月
  　及5月，並定其應執行有期徒刑1年確定，於民國91年 9月25
    日縮短刑期執行完畢，仍不知悛悔。
二、緣丙○○、古威成 (所涉犯行均經本院另案判處有罪在案）
    任職於千翔保全股份有限公司，擔任花蓮縣壽豐鄉志學村志
    學新村 257號之保全員，負責代收該社區住戶之信件及維護
    該社區安全。丙○○於92年7月1日，在上址管理室內收受內
    裝有住戶黃雅菁信用卡之郵件時，竟基於意圖為自己不法所
    有之犯意，而侵占該業務上持有之物，嗣因不知如何開卡使
    用，而將之剪毀丟棄。緣古威成知悉黃雅菁申請之前開信用
    卡額度甚高，其為避免黃雅菁發覺丙○○所為前開情事後，
    致其與丙○○均遭公司解雇，遂於不知丙○○已將前開信用
    卡剪毀丟棄之情形下，基於意圖為自己不法所有之犯意，於
    同年 7月5日，在上址管理室內，偽簽住戶甲○○之署押1枚
    於住戶掛號郵件登記簿上，偽以甲○○業已領取其所代收、
    掛號編號為0627號之掛號郵件，而侵占其業務上持有、內裝
    有甲○○及其夫己○○所有之信用卡共 2張（含中國信託商
    業銀行發卡、甲○○之中國石油股份有限公司正卡 1張，卡
    號為 000000000000000號；前開銀行發卡、己○○之上開公
    司副卡1張，卡號為0000000000000000號）之郵件1份，足以
    生損害於甲○○，古威成乃於同年7月7日將該信用卡 2張交
    予丙○○，欲換回黃雅菁之前開信用卡，丙○○明知其所交
    付之物乃為住戶代收之物，猶予以收受，而打算持以加油，
    但因不知如何開卡而作罷，嗣於同年 7月12日凌晨零時許，
    丙○○在位於花蓮縣新城鄉北埔村之花蓮機場附近巧遇友人
    丁○○及其女友戊○○時，因該 2張信用卡留在其身上沒有
    用處，遂在明知丁○○極有可能於成功開卡後（之前即由古
    威成於92年7月5、6日左右，在該2張信用卡背面分別偽簽甲○○、己○○姓名，足以生損害於甲○○、己○○二人），
    並持以偽刷詐騙他人財物之情形下，猶基於幫助之犯意，將
    該二張信用卡交予基於收受贓物犯意之丁○○，使供其使用
    。
三、丁○○於收受前開二張信用卡後，果以不詳方法將之開卡成
    功，將甲○○所有之前開信用卡正卡 1張，基於幫助之犯意
    ，交予戊○○使用，自己則持己○○所有之副卡，而於同年
    7月12日凌晨2時許，在位於花蓮縣新城鄉嘉新村嘉新178之1
    號之民益加油站，冒用己○○名義消費，使民益加油站職員
    誤信丁○○即為己○○本人而允其消費，丁○○因而以刷卡
    免簽名之方式成功詐得價值新臺幣（下同）2000元之汽油。
四、戊○○基於概括犯意，連續於附表一所示之時間及地點，持
    該信用卡冒用甲○○名義消費，使如附表一所示之商店人員
    誤以為戊○○即為甲○○本人而允其消費，戊○○乃在各該
    商店之信用卡簽帳單上偽簽「甲○○」之署押，以偽造不實
    之簽帳單私文書後（附表一編號1、2所示商店使用之簽帳單
    乃1式2聯，1聯供顧客自己留存、1聯由商店留存供商店向發
    卡銀行領款；附表一編號3所示商店使用之簽帳單乃 1式3聯
    ，1聯供顧客自己留存、1聯由商店留存、1 聯由聯合信用卡
    中心留存），持交各該商店之業務人員，表示同意依據信用
    卡持卡人合約條件，按簽帳單之金額付款予發卡銀行之意思
    ，使附表一所示之各商店陷於錯誤，分別交付如附表一所示
    價值之電腦音響喇叭 1組、黃金項鍊1條、黃金手鍊1條、黃
    金戒指 1個等物，足以生損害於甲○○、中國信託商業銀行
    ，及附表一所示各商店，嗣於同年 7月12日下午某時許，戊○○在設於花蓮縣花蓮市○○路 142之27號之「九如銀樓」
    欲再持該卡消費時，為店家發覺有異、報警處理而查獲。
五、案經花蓮縣警察局花蓮分局報告臺灣花蓮地方法院檢察署檢
    察官偵查起訴。
      理  由
一、訊據被告丁○○對於上揭犯罪事實均坦承不諱，核與證人丙○○、古威成、戊○○於本院 93年度訴字第253號案件中供
    述，及甲○○、己○○、黃善平（即被告戊○○之友人，被
    告戊○○偽刷甲○○信用卡所得之金飾乃置放於其所有之自
    小客車上）、張新玲所證情節相符，並有甲○○所有之上開
    信用卡正面影本 1紙、刷卡明細1紙、民益加油站收據影本1
    紙、簽帳單商店存根聯影本共 2紙、簽帳單聯合信用卡中心
    存根聯影本1紙、住戶掛號郵件登記簿影本1紙，並扣得被告
    戊○○詐得之電腦音響喇叭 1組、黃金項鍊1條、黃金手鍊1
    條、黃金戒指 1個等物，足認被告之自白與事實相符，堪予
    採信，是故本案事證業已明確，被告之犯行，堪以認定，應
    予依法論科。
二、按行為後法律有變更者，適用行為時之法律，但行為後之法
    律有利於行為人者，適用最有利於行為人之法律，刑法第 2
    條第1項定有明文。查被告行為後，刑法第 56條連續犯及第
    47條累犯之規定，均已於94年 2月2日修正公布，並於95年7
    月 1日施行，茲就上開法條新舊法比較罪刑之結果（均詳如
    附件二），故各應有利於行為之法律，先此敘明（最高法院
    95年第8次刑事庭會議決議可資參照）。
三、被告就犯罪事實欄三部分所為，係犯刑法第349條第1項之收
    受贓物罪、同法第339條第1項之詐欺取財罪，被告所犯收受
    贓物、詐欺取財罪 2罪間，具有方法、目的之牽連關係，應
    依修正前刑法第55條之規定，從一重論以詐欺取財罪處斷。
四、又被告戊○○所為，係犯刑法第216條、第210條之偽造私文
    書並予以行使罪，同法第339條第1項之詐欺取財罪。被告戊○○連續偽造署押於簽帳單上之行為，為其連續偽造私文書
    之部分行為，其連續偽造私文書之低度行為，復為其嗣後連
    續行使之高度行為所吸收，均不另論罪。被告戊○○為偽刷
    甲○○之上開信用卡而多次偽造甲○○署押、偽造不實之簽
    帳單並持以行使、詐欺店家之行為，時間緊接、觸犯構成要
    件相同之罪名，顯係基於概括犯意反覆為之，應各依連續犯
    之規定論以一罪。被告戊○○所犯連續行使偽造私文書罪、
    連續詐欺取財罪二罪間，分別具有方法、目的之牽連關係，
    應從一重論以連續行使偽造私文書罪處斷。
五、又檢察官於起訴書認被告及戊○○應就彼此偽刷甲○○、己○○信用卡，進而詐欺取財之犯行負共犯之責，然其於起訴
    書中既未敘明該二人就上開犯行間有何犯意之聯絡及行為之
    分擔，遍查全卷，亦無積極證據證明該 2人有相互參與對方
    偽刷信用卡及詐欺取財之犯行，檢察官遽謂被告或戊○○需
    就其等詐欺之犯行併負共犯之責，即有未合，惟檢察官於起
    訴書犯罪事實欄，業已載明被告丁○○將系爭信用卡交予戊○○使用之事實，惟漏未論及其幫助連續偽造署押、詐欺取
    財、行使偽造私文書之法條，殊有未洽，應就此改論以幫助
    犯，並更正所應適用之法條，附此敘明。
六、被告就犯罪事實欄四部分所為以一個幫助行為，幫助被告戊○○多次連續行使偽造私文書罪，應論以幫助犯，即幫助連
    續刑法第216條、第210條之偽造私文書並予以行使罪，同法
    第339條第1項之詐欺取財罪。並依幫助犯應從正犯之犯行論
    處，論之幫助連續行使偽造私文書罪，並依刑法第30條第 2
    項之規定，減輕其刑。
七、被告就犯罪事實欄三部分所為之詐欺取財罪，與就犯罪事實
    欄四部分所為之幫助連續行使偽造私文書罪，上開二罪犯意
    各別、行為互殊，均應予分論併罰。另查被告有犯罪事實欄
    所載之犯罪前科與執行紀錄，此有台灣高等法院被告前案紀
    錄表1份存卷可按，其於5年內再故意犯本件有期徒刑以上之
    罪，各為累犯，應各依刑法第47條之規定，各加重其刑，並
    就犯罪事實欄四部分，並先加後減之。
八、爰審酌被告有前述之犯罪前科紀錄，素行非佳，犯罪動機不
    良，復參酌被告犯罪之手段、所造成損害之程度，以及事發
    後於本院中始坦承犯行，犯後態度尚佳等一切情狀，各量處
    如主文所示之刑，並均諭知易科罰金之折算標準（依照舊刑
    法第41條第 1項定其折算標準），並定其應執行之刑，並諭
    知易科罰金之折算標準。
據上論斷，應依刑事訴訟法第299條第 1項前段、第273條之1第1
項、第310條之2、第454條第2項、第300條，刑法第2條第 1項前
段、第30條、第210條、第216條、第217條第1項、第339條第1項
、第349條第1項、第47條，修正前刑法第41條第 1項前段，罰金
罰鍰提高標準條例第 1條前段，修正前罰金罰鍰提高標準條例第
2條，現行法規所定貨幣單位折算新台幣條例第2條，判決如主文
。
本案經檢察官乙○○到庭執行職務。
中　　華　　民　　國　　96　　年　　3 　　月　　23　　日
　　　　　　      　　　      臺灣花蓮地方法院刑事第二庭
                                    法  官  李  豫  雙
上列正本證明與原本無異。
如對本判決不服，應於送達後10日內，向本院提出上訴狀（應抄
附繕本）告訴人或被害人如對於本判決不服者，應具備理由請求
檢察官上訴，其上訴期間之計算係以檢察官收受判決正本之日期
為準。
                                    書記官
中　　華　　民　　國　　96　　年　　3 　　月　　23　　日
附錄本判決論罪之法律條文：
中華民國刑法第210條：
偽造、變造私文書，足以生損害於公眾或他人者，處五年以下有
期徒刑。
中華民國刑法第216條：
行使第二百十條至第二百十五條之文書者，依偽造、變造文書或
登載不實事項或使登載不實事項之規定處斷。
中華民國刑法第217條第1項：
偽造印章、印文或署押，足以生損害於公眾或他人者，處三年以
下有期徒刑。
盜用印章、印文或署押，足以生損害於公眾或他人者，亦同。
中華民國刑法第339條第1項：
意圖為自己或第三人不法之所有，以詐術使人將本人或第三人之
物交付者，處五年以下有期徒刑、拘役或科或併科一千元以下罰
金。
以前項方法得財產上不法之利益或使第三人得之者，亦同。
前二項之未遂犯罰之。
中華民國刑法第349條第1項：
收受贓物者，處三年以下有期徒刑、拘役或五百元以下罰金。
搬運、寄藏、故買贓物或為牙保者，處五年以下有期徒刑、拘役
或科或併科一千元以下罰金。
因贓物變得之財物，以贓物論。
附表一：
（續上頁）
附件二：
┌───┬───────┬────────┬──────┐
│比較  │修正前刑法於本│（修正後）刑法於│依從舊從輕原│
│法條  │案適用之法律效│本案適用之法律效│則比較結果  │
│      │果            │果              │            │
├───┼───────┼────────┼──────┤
│      │依罰金罰緩提高│依刑法施行法第1 │二者規定適用│
│      │標準條例第1條 │條之1第1項及第2 │結果並無不同│
│      │前段規定，300 │項前段規定，300 │，則本件應依│
│      │銀元提高10倍為│銀元經換算貨幣單│被告行為時之│
│      │銀元3000元，即│位為新臺幣後再提│舊法即罰金罰│
│      │新臺幣9000元  │高30倍，即新臺幣│緩提高標準條│
│      │              │9000元          │例第1條前段 │
│      │              │                │為法條適用依│
│      │              │                │據          │
├───┼───────┼────────┼──────┤
│修正前│適用連續犯之規│刪除連續犯之規定│本條從修正前│
│刑法第│定，以ㄧ罪論，│，屬於2罪併罰， │刑法較有利於│
│56條  │並得加重本刑至│得定2罪刑合併之 │被告        │
│      │2分之1        │刑期以下        │            │
├───┼───────┼────────┼──────┤
│刑法第│適用牽連犯之規│刪除牽連犯之規定│本條從修正前│
│55條  │定，從一重處斷│，屬於3罪併罰， │刑法較有利於│
│      │              │得定3罪刑合併之 │被告        │
│      │              │刑期以下        │            │
├───┼───────┼────────┼──────┤
│刑法第│應適用累犯規定│同修正前刑法之法│本條無有利與│
│47條  │，加重本刑至2 │律效果          │否，故應逕適│
│      │分之1         │                │用修正後刑法│
├───┼───────┼────────┼──────┤
│刑法第│第1項：幫助他 │ 第1項：幫助他人│比較修正前後│
│30條  │人犯罪者，為從│實行犯罪行為者，│之規定，被告│
│      │犯雖他人不知幫│為幫助犯。雖她人│所為均構成幫│
│      │助之者，亦同。│不知幫助知情者，│助，故無有利│
│      │從犯之處罰，得│亦同。第2項：幫 │與否，應逕適│
│      │按正犯之刑減輕│助犯之處罰，得按│用修正後之規│
│      │之。          │正犯之刑減輕之。│定。        │
│      │              │                │            │
├───┼───────┼────────┼──────┤
│刑法第│依修正前罰金罰│如易科罰金，以新│本條從修正前│
│41條第│緩提高標準條例│臺幣1千元、2千元│刑法較有利於│
│1項前 │第2 條規定，易│或3千元折算1日  │被告。      │
│段    │科罰金數額提高│                │            │
│      │為100倍，如易 │                │            │
│      │科罰金，以銀元│                │            │
│      │300 元及新臺幣│                │            │
│      │900元折算1日。│                │            │
└───┴───────┴────────┴──────┘
